臺灣新竹地方法院民事判決　九十一年度竹國簡字第一號
　　原　　　告　乙○○
　　被　　　告　新竹縣政府
　　法定代理人　甲○○
　　訴訟代理人　錢運財
右當事人間請求國家賠償事件，本院判決如左：
    主　　　文
原告之訴及其假執行之聲請均駁回。
訴訟費用由原告負擔。
    事實及理由
一、原告之聲明：求為判決如：
（一）被告應給付原告新台幣（下同）五十萬元及自起訴狀繕本送達被告翌日起至清
      償日止按年息百分之五計算之利息。
（二）願供擔保請准宣告假執行。
二、事實摘要：
（一）原告主張：
  １、原告於民國八十八年十二月二十日晚上六時五十分許，駕駛車號Ｇ九─二七七
      九號自小客車行經新竹縣尖石鄉秀巒村泰岡檢查哨前約一百公尺處，因縣道維
      護不當，路面坑洞且路旁未設置護欄，造成原告車子失控衝落山谷，除車損毀
      外，原告也嚴重受傷，爰依國家賠償法第三條第一項規定，訴請被告賠償車子
      修復費用二十九萬八千四百五十元、醫療費用二千六百一十元、精神慰撫金十
      九萬八千九百四十元，合計五十萬元。
  ２、對被告抗辯之陳述：
  (1)、肇事當天原告駕車由泰岡往尖石途中經過事發地點，若非該路右側有如此大且
      深之坑洞，右輪經過該坑洞彈起之變化，致使車子偏向左衝，絕不會衝撞左側
      之電桿（位於一間放置農具倉庫旁），顯示本件原告之車損及身體傷害絕對是
      因該坑洞所造成。
  (2)、該地段地面有坑洞，惟該地段從未發生「任何」事故．．．事實絕非如此，據
      原告所知，已有數人因該路段未設護欄而墜崖枉送寶貴性命，且最起碼的警告
      標誌，更是少的可憐，形同虛設，僅距離事故地點一點三公里處有一連續彎路
      之標誌，被告明顯有疏失之責。
  (3)、從頭到尾，原告就一直強調該處有彎，且是車子經過坑洞彈起瞬間，腳因反射
      作用而踏下油門（踩到底）才會猛衝而出，何來直線加速，且車子右輪經過大
      坑洞的轉折將方向轉為偏左，在猛衝而出的瞬間，已不是常態下的經驗法則所
　　　能控制的何況，何況距離撞點只有區區二十二點五公尺等語。
（二）被告則以：本件原告未盡舉證之責，且所述有諸多矛盾及違反經驗法則之處，
      自不足採信：
  １、按侵權行為之賠償責任，以加害人之故意或過失與損害有因果聯絡者為限，此
      為院解字第一六六二號解釋所明揭。是雖公物設置之國家賠償責任為無過失責
      任，惟此僅係排除侵權行為規定中之主觀要件，是被害人仍應舉證證明其損害
      與公物設置缺失有相關因果關係甚明，即本件原告須證明其車損及身體受傷，
      係公物設置有缺失造成，否則任何車禍事故，受害人均得藉此請求，國庫將窮
      於應付。
  ２、雖本件事發地點地面有坑洞，惟該地段從未發生任何事故，可知駕駛人若盡相
      當注意程度，且遵守相關行車規定，實無發生事故之虞。而本件原告稱當時天
      色昏暗，不熟路況，致看見坑洞已不及採取適當之措施，且因壓到坑洞致其反
      射動作誤踩油門而衝入山下云云，惟查：(1)就前開原告所述，其未盡舉證之責
      ，自不足採信。(2)另原告所述前後矛盾：坑洞位置前後所述不一：於民事理
      由補充狀內先稱坑洞在路左側，後又於前次庭訊時更正為在右側，惟該補充狀
      係手寫，並非打字，絕不可能發生此錯誤。事發地點距離泰岡檢查哨前距離
      前後所述不同：於民事起訴狀中稱距泰岡檢查哨前一百公尺處，惟於新竹縣警
      察局受理各類案件紀錄表及國家賠償請求書中改稱為距離五十公尺（參卷內資
      料），而事發地點與坑洞有直接關係，而原告所述前後不一，動機明顯可疑。
      (3)就診紀錄竟係於事發後四日：按一般受傷後必定立即就醫，且本件原告依其
      所述係因公物缺失而受傷，則其為保全證據，必會立即就醫，惟其竟於事發後
      第四天始就醫，實明顯悖於常理。
  ３、再者，原告所述違反經驗法則：按本件若如原告所述，其因壓到坑洞致腳反射
      動作誤踩油門，則本件原告亦應係直線加速（此處並非彎道，此業經原告於九
      十一年一月二十一日庭訊時自承屬實），惟據客觀事實及原告所述，其反係開
      入對向車道後，再由對向車道墜入山下，足見原告所述與事實不符，且違反經
      驗法則；且縱有原告所稱加速乙事，則原告亦應於踩油門後，即再立刻踩煞車
      ，以避免發生事故，惟原告並未如此為之，亦明顯違反經驗法則。再加以經被
      告工務局會同秀巒派出所前往現場會勘結果可知，肇事現場距坑洞尚有一段距
      離，即知原告所稱壓到坑洞致腳反射誤踩油門之事純屬虛構。
      綜上所述，本件應係原告超速（由撞擊力可知），且駕駛不當所致，實與公物
      設置並無任何關係，其本應承擔損失，實不應藉無過失之國家賠償規定請求賠
      償。另原告除無法證明車損及其受傷與公物缺失有關外，其亦未受到嚴重傷害
      ，竟請求高額之慰撫金，自不應准許，等詞置辯。
三、程序方面：
    本件被告之法定代理人已由林光華變更為甲○○，並由甲○○以被告法定代理人
    之身分聲明承受本件訴訟，核無不合，應予准許。
四、本院之判斷：
（一）按公有公共設施因設置或管理有欠缺，致人民生命、身體或財產受損害者，國
      家應負損害賠償責任，國家賠償法第三條第一項固定有明文。所謂公共設施之
      設置有欠缺，係指公共設施建造之初，即存有瑕疵而言；管理有欠缺者，係指
      公共設施建造後未妥善保管，怠為修護致該物發生瑕疵而言。又人民依上開規
      定請求國家賠償時，尚須人民之生命、身體或財產所受之損害，與公有公共設
      施之設置或管理之欠缺，具有相當因果關係，始足當之。亦即在公有公共設施
      因設置或管理有欠缺之情況下，依客觀之觀察，通常會發生損害者，即為有因
      果關係，如必不生該等損害或通常亦不生該等損害者，則不具有因果關係（最
      高法院八十四年度台上字第一００四號判例可資參照）。且所謂相當因果關係
      ，係指依經驗法則，綜合行為當時所存在之一切事實，為客觀之事後審查，認
      為在一般情形上，有此環境，有此行為之同一條件，均發生同一之結果者，則
      該條件即為發生結果之相當條件，行為與結果即有相當之因果關係，反之，若
      在一般情形上，有此同一條件存在，而依客觀之審查，認為不必皆發生此結果
      者，則該條件與結果並不相當，不過為偶然之事實而已，其行為與結果間即無
      相當因果關係。經查：
  １、本件原告主張其於八十八年十二月二十日晚上六時五十分許，駕駛車號Ｇ九─
      二七七九號自小客車行經新竹縣尖石鄉秀巒村泰岡檢查哨前約一百公尺處，因
      路面有一處坑洞，其所駕駛之上開自小客車行經該坑洞時，因高低差過大造成
      車子反彈而使其腳猛踩油門，致車子瞬間加速前衝約二十餘公尺而將對向之電
      線桿撞斷後，翻落山谷，因而造成原告身體受傷及所有之前揭自小客車毀損等
      情，業據其提出新竹縣警察局橫山分局受理各類案件紀錄表、車損之估價單、
      診斷證明書、照片等為證；而觀之原告所提出之肇事當時現場道路之照片，該
      肇事路段之路面上確留有一處坑洞，此復被告所不否認，則被告管理之肇事地
      點，路面留有系爭坑洞，未及時修補，顯對於人車往來之安全構成威脅，其對
      該道路之管理自有所欠缺；然本件原告所駕之自小客車所以失控翻落山谷，依
      其所述之原因應係其行經該坑洞時，車子反彈而致其腳猛踩油門而瞬間加速所
      致。故原告所受之損害，其直接之原因為誤踩油門所致。因此，本件首應審究
      者為原告所受之前揭身體及財產上之損害與上開道路管理之欠缺是否具有相當
      因果關係？即汽車駕駛人駕車駛入系爭坑洞時，是否均會發生猛踩油門之結果
      ？且發生此項猛踩油門之結果發生後，駕駛人亦均不及反應而會造成車輛失控
      翻落山谷之結果？
  (1)、查依卷附原告所提出之照片與現場比對之結果，該坑洞係位在靠近往秀巒方向
      之車道上，距秀巒幹十六號五點四公尺處，另依原告所指之坑洞位置，距秀巒
      幹十六號約六點七公尺處，該道路寬約四點五公尺，現場現存有秀巒桿十四、
      十六號，無秀巒幹十五號，在原告所指之原十五號幹桿之位置有一磚造儲藏屋
      ，自上開位置至原告所指翻落山谷處之秀巒幹十五號處，距離分別約為二十四
      點八公尺及二十二點七公尺，另系爭路段由泰岡往秀巒方向在該坑洞前方為直
      線下坡路段，在距坑洞前先向左微彎，過該坑洞後約二十餘公尺處之對向路旁
      有一磚造儲藏室，至該處再向右彎，該轉彎處屋角之位置即為原告所稱原秀巒
      幹十五號處，亦為其翻落山谷之處，其旁建有水泥駁坎，下方即為數十公尺深
      之山谷等情，業經本院勘驗現場屬實，並有照片在卷可憑，復有被告提出之現
      場勘驗圖可參。又原告所駕之前揭自小客車，係因加速過猛而前衝至對向車道
      ，其車頭左前方撞擊對向路旁之秀巒幹十五號幹桿，致其左前車頭嚴重受損，
      且將該幹桿撞斷後翻落山谷等情，為原告所自認，並有車損照片可證，據此，
      由上開原告所駕車輛左前車頭嚴重受損及路旁之幹桿因此遭撞斷等情形觀之，
      顯見原告衝撞當時車速甚快、撞擊之力道亦相當巨大，足認本件車輛之所以翻
      落山谷之原因為原告所主張係因其猛踩油門而使車輛瞬間加速所致，被告對此
      亦不爭執，堪信為真實。
  (2)、雖原告主張伊誤踩油門而翻落山谷係因該坑洞所致等語，惟查原告所行進之系
      爭路段由泰岡往秀巒方向在該坑洞前方為直線下坡路段，在距坑洞前先向左微
      彎，過該坑洞後約二十餘公尺處之對向路旁有一磚造儲藏室，至該處再向右彎
      之事實，已如前述，是依原告駕車行進之方向觀之，在見系爭坑洞之後方約二
      十餘公尺處，既有一轉彎處，且該轉彎處上建有民宅等地上物，則衡諸一般常
      情，車輛在行至該彎處前，駕駛人當會減速慢行，在此情況下，縱有誤入坑洞
      之情事，亦不必然會發生猛踩油門之結果，且參諸一般駕駛人誤入坑洞之正常
      反應必係即時反應處於隨時準備煞車之情況，此為眾所週知之事；又系爭道路
      屬鄉道，限速約為三十至四十公里之事實，亦據證人即警員王兆華證述在卷，
      佐以，該坑洞處距原告所稱翻落山谷處尚有二十餘公尺之距離，本院綜合上開
      當時所存在之一切事實觀之，認為在一般情形上，行經該處而誤入坑洞之車輛
      ，不必然皆會發生誤踩油門之結果，發生誤踩油門之結果，僅為偶然之事實，
      且縱有誤入坑洞致發生有誤踩油門之情事，因坑洞距原告所稱翻落山谷處尚有
      二十餘公尺之距離，亦有使駕駛人採取緊急應變措施如即時反應而緊急煞車，
      以避免危險發生之時間與距離，益見原告所駕之自小客車之所以失控翻落山谷
      ，係因誤踩油門所致，與誤入坑洞之間，不具有相當之因果關係。
  ２、再者，原告主張系爭路段路旁未設置護欄亦為造成其車子失控衝落山谷之原因
      云云。然按系爭路段屬山區道路本屬危險路段，其危險性較一般道路為高，汽
      車駕駛人行駛山區道路之注意義務自應較於一般道路行駛時為高，且山區道路
      既屬危險路段，則在危險路段上是否應設置護欄以避免人車翻落，或係設置警
      告、危險標誌、反光鏡等安全設施促使駕駛人注意即可，此本屬主管機關之行
      政裁量，除有在參酌當地路面狀況、行車速率、肇事紀錄等因素下，認該路段
      為高危險路段例如在毫無地上物阻擋之陡峭狹窄路面如不設置護欄，一旦發生
      人車翻落，將造成人員之重大傷亡，致主管機關僅能選擇設置護欄而無其他之
      裁量時，即此時主管機關之裁量已萎縮至零，始可認主管機關未設置護欄係屬
      安全設施有所欠缺。查本件肇事路段道路寬約四點五公尺，可供兩輛自小客車
      安全會車，另在原告所指之原十五號幹桿之位置有一磚造儲藏屋，由泰岡往秀
      巒方向行至上開磚造儲藏屋處，係向右彎，該轉彎處屋角之位置即為原告所稱
      原秀巒幹十五號處，亦為車輛其翻落山谷之處，其旁建有水泥駁坎，下方即為
      數十公尺深之山谷等情，已如前述，則由泰岡往秀巒方向行至該肇事路段之轉
      彎處上既建有一磚造儲藏屋，屋角處亦立有一支電線桿，此等地上物在通常情
      形下已足以作為攔阻對向行經該處因操控失當而向前衝之車輛，避免失控車輛
      直接翻落山谷，使該路段之安全性不致有所欠缺，此觀之原告所駕之自小客車
      於加速失控時，確係先撞擊立於該處之秀巒桿十五號等情自明，據此，系爭肇
      事路段顯尚無設置護欄之必要性。並被告在距該肇事路段之坑洞前約一點三公
      里處，設置有「連續彎路」之警告標誌一節，亦經本院勘驗現場無誤，準此，
      系爭肇事路段既無設置護欄之必要，而被告亦在該路段前約一點三公里處設置
      「連績彎路」之警告標誌提醒汽車駕駛人注意，自難認系爭肇事路段之安全設
      施有所欠缺，原告前揭主張洵無足採。
（二）綜上所述，原告車輛翻落山谷所受之損害既係因其於前揭時地駕駛自小客車行
      經肇事路段誤踩油門致加速失控翻落山谷所造成，與上開道路管理之欠缺即路
      面上之坑洞間，不具相當之因果關係；另該肇事路段轉彎處，亦有如前所述之
      磚造儲藏屋及電線桿存在，其安全性並無欠缺，而無設置護欄之必要性，被告
      未予設置護欄，亦難認安全設施有所欠缺，揆諸前揭說明，原告依國家賠償法
      第三條第一項規定，訴請被告賠償車子修復費用二十九萬八千四百五十元、醫
      療費用二千六百一十元、精神慰撫金十九萬八千九百四十元，合計五十萬元，
      為無理由，應予駁回。
（三）原告受敗訴判決，其假執行之聲請即失所依據，應併予駁回。
據上論結，本件原告之訴為無理由，依民事訴訟法第七十八條，判決如主文。
中　　　華　　　民　　　國　 　九十一 　　年 　　六 　　月 　　十四　 　日
                                  臺灣新竹地方法院新竹簡易庭
~B法　　　官　謝永昌
右為正本係照原本作成。
如對本判決上訴，須於判決送達後二十日內向本院提出上訴狀。
~B法院書記官　　蕭宛琴
中　　　華　　　民　　　國　 　九十一 　　年 　　六 　　月 　　十四　 　日
